【裁判字號】    89,判,1713
【裁判日期】    890526
【裁判案由】    廢棄物清理法
【裁判全文】
行  政  法  院  判  決                          八十九年度判字第一七一三號
    原      告  旭華交通企業有限公司
    代  表  人  甲○○
    被      告  桃園縣大園鄉公所
右當事人間因廢棄物清理法事件，原告不服臺灣省政府中華民國八十八年四月三十日
八八府訴三字第一五二○四八號再訴願決定，提起行政訴訟。本院判決如左︰
    主  文
再訴願決定、訴願決定及原處分均撤銷。
    事  實
緣原告未取得廢棄物清除、處理許可證，以自有之ＦＧ－五七九號大貨車載運事業廢
棄物，傾倒於桃園縣大園鄉○○村○鄰○○道旁土地，為被告稽查人員於民國八十七
年七月三日下午二時四十七分會同桃園縣大園警察分局人員查獲，認原告違反廢棄物
清理法第二十條前段規定予以告發，並依同法第二十七條處原告罰鍰五萬元（銀元，
即新台幣十五萬元）。原告不服，提起訴願、再訴願，遞遭決定駁回，遂提起行政訴
訟。茲摘兩造訴辯意旨如次：
原告起訴意旨略謂：原告於前開時地為被告查獲者，乃訴外人蔡榮宗向原告購買供其
建築農用雞舍之木材，並非廢棄物，蔡某購買時指定原告送至指定之地點即前述戰備
跑道旁土地放置，原處分及一再訴願決定，誤認係原告任意丟棄之廢棄物予以處罰，
顯屬違法，因提起本件之訴，請將原處分、訴願及再訴願決定撤銷等語。
被告答辯意旨略謂：原告未依規定取得清除、處理許可證，即從事事業廢棄物清除處
理，顯已違反廢棄物清理法相關規定，被告依法處以罰鍰，應屬適當等語。
    理  由
本件被告以原告未取得廢棄物清除、處理許可證，以自有之ＦＧ－五七九號大貨車載
運事業廢棄物，傾倒於桃園縣大園鄉○○村○鄰○○道旁土地，為被告會同警方查獲
，認原告違反廢棄物清理法第二十條前段規定予以告發，並依同法第二十七條處以罰
鍰，固非無見。惟原告主張：被告查獲者，乃訴外人蔡榮宗向原告購買之建築用木材
，原告依蔡某指示放置，並無違法，被告誤認係廢棄物予以處罰，顯有違法等情。經
查，「公、民營廢棄物清除、處理機構經營廢棄物之貯存、清除或處理業務，應列明
專業技術人員與貯存清除、處理之工具、方法、設備及場所，向地方主管機關申請核
發許可證。」、「公、民營廢棄物清除、處理機構，違反第二十條規定者，處二萬元
以上五萬元以下罰鍰，並制止其營業。」廢棄物清理法第二十條前段及第二十七條固
定有明文。惟廢棄物清理法所稱之「廢棄物」，依同法第二條規定，分「一般廢棄物
」與「事業廢棄物」二種，而事業廢棄物又分「有害事業廢棄物」及「一般事業廢棄
物」。然原告為交通企業公司，被告處分書及告發單「違反事項欄」僅記載：「未取
得廢棄物清除、處理許可證，卻使用ＦＧ－五七九號車於上述違反地點從事廢棄物清
除、處理業務」等語，並無原告所清除、處理者究為何種廢棄物之記載。是原處分未
予明確認定事實，即認原告係違反同法第二十條前段規定，依第二十七條處罰，已屬
違誤；又原告提起訴願時，於訴願書上載稱：「本公司係一交通公司，以受託託運勞
務為主，今受勤樸興業公司之委託運送貨物，並非本公司以清理廢棄物為業務，怎能
告發本公司未取得廢棄物清除許可證，即處分並罰款，更何況勤樸公司在委託託運時
亦出具許可證，本公司怎有勞務收入而不服務之理。」嗣提起再訴願時，其再訴願書
復記載：「本公司所載運之木料係蔡榮宗先生所購買，對蔡君而言是屬「貨品」，並
非屬「廢棄物」；針對木料來源勤樸公司而言，木料為出售之「商品」，亦不屬廢棄
物，自當無違反廢棄物清理法之行為」等語。足證原告於提起訴願、再訴願時，業曾
先後主張其非公、民營廢棄物清除、處理機構，於上述時地被查獲者，乃訴外人蔡榮
宗購買之木材，非屬廢棄物等情；再依卷附（再訴願卷）相片二張，其中一張僅拍攝
牌照ＦＧ－五七九號車輛之車頭，另一張亦僅正面拍攝ＦＧ－五七九號車輛停放在一
長滿雜草之空地上，車輛後有一挖土機，車停空地綠草、乾草併存，此外未見任何廢
棄物，原處分據該二張相片，憑以認定原告未取得廢棄物清除、處理許可證，卻使用
ＦＧ－五七九號車於系爭地點從事廢棄物清除、處理業務，亦有欠合，一再訴願決定
，遞予維持，俱有違誤。原告執此指摘，非無理由，應由本院將一再訴願決定及原處
分撤銷，由被告查明詳情後，另為適法之處理。
據上論結，本件原告之訴為有理由，爰依行政訴訟法第二十六條前段，判決如主文。
中    華    民    國     八十九      年      五      月     二十六      日
                    行 政 法 院 第 五 庭
                                審 判 長 評  事      廖  政  雄
                                         評  事      趙  永  康
                                         評  事      沈  水  元
                                         評  事      林  清  祥
                                         評  事      姜  仁  脩
右  正  本  證  明  與  原  本  無  異
                                         法院書記官  陳  佩  玲
中    華    民    國     八十九      年      五      月     二十六      日


司法院資訊處製作；財團法人民間司法改革基金會備份。
